【裁判字號】    95,訴,653
【裁判日期】    951013
【裁判案由】    違反毒品危害防制條例
【裁判全文】
臺灣雲林地方法院刑事判決               95年度訴字第653號
公  訴  人  臺灣雲林地方法院檢察署檢察官
被      告  甲○○
                    國民
上列被告因違反毒品危害防制條例案件，經檢察官提起公訴（95
年度毒偵字第763 號），被告於準備程序中自白犯罪，本院合議
庭裁定由法官一人進行簡式審判程序，判決如下：
    主  文
甲○○施用第一級毒品，處有期徒刑玖月，扣案之第一級毒品海
洛因壹包（淨重零點零公克）、扣案之第一級毒品海洛因壹包
（淨重零點貳肆公克）均沒收銷燬之，扣案包裝上開海洛因之夾
鏈袋貳只、分裝吸管壹支均沒收之。
壹、犯罪事實及證據名稱：
一、甲○○前因施用第一級毒品案件，經本院裁定送觀察勒戒後
    ，認無繼續施用毒品傾向，於民國94年07月21日釋放，並經
    臺灣雲林地方法院檢察署檢察官以94年度毒偵字第1135號為
    不起訴處分確定。甲○○未能戒除毒癮，又因身體不適，施
    用第一級毒品海洛因（以下簡稱海洛因）解痛，因而成癮，
    有施用海洛因習慣。其於觀察勒戒執行完畢後5 年內，自95
    年05月中旬某日起，至同年07月31日止，在雲林縣林內鄉○
    ○村○○路1 巷6 號住處、莿桐鄉埔子村之工作場所、莿桐
    鄉福興宮附近等處，以將海洛因置入香菸內吸食之方式，接
    續施用海洛因多次，約每5 日即施用1 次。嗣分別於(一)95年
    05月31日下午，在雲林縣斗六市○○路與莊敬路口為警盤查
    ，查扣甲○○所有，供其裝填海洛因之分裝吸管1 支，經警
    採其尿液送驗，呈嗎啡陽性反應；(二)同年07月23日中午，在
    雲林縣斗六市○○街11號前為警盤查，自其身上扣得海洛因
    1 包（淨重0.03公克），經採其尿液送驗，又呈嗎啡陽性反
    應；(三)同年08月02日上午，在雲林縣斗六市○○路329 號前
    ，為警盤查，在其身上查扣海洛因1 包（淨重0.24公克），
    經採其尿液送驗，亦呈嗎啡陽性反應。
二、上開事實，有(一)雲林縣警察局斗六分局偵查隊查獲煙毒、麻
    管嫌犯尿液送檢真實姓名登記簿、(二)詮昕科技股份有限公司
    濫用藥物尿液檢驗報告共3 份、(三)鑑定海洛因成分及重量之
    法務部調查局鑑定通知書、法務部調查局鑑定書各1 份、(四)
    扣案之海洛因各1 包、分裝吸管1 支、(五)扣案海洛因、分裝
    吸管之查扣照片、(六)臺灣雲林地方法院檢察署檢察官不起訴
    處分書、臺灣高等法院被告前案紀錄表、(七)被告於警詢、檢
    察官面前之供述筆錄等足資為證。被告於本院審理時，對上
    開犯罪事實自白不諱。
三、被告所為，係犯毒品危害防制條例第10條第1 項之施用第一
    級毒品罪。被告持有毒品之低度行為為施用毒品之高度行為
    所吸收，不另論罪。刑法第56條連續犯之規定，於94年01月
    07日經立法院刪除，新修正刑法於95年07月01日施行，本案
    被告施用毒品期間橫跨修正前後規定，依刪除連續犯規定之
    立法說明略謂：連續犯之規定廢除後，對於部分習慣犯，如
    竊盜、吸毒等犯罪，在實務之運用上，可以補充解釋之方式
    ，發展接續犯之概念，對於合乎接續犯或包括的一罪之情形
    ，認為構成單一之犯罪，以限縮數罪併罰之範圍，用以解決
    數罪併罰造成刑罰過重之不合理現象。又接續犯乃行為人主
    觀上出於一犯罪決意，在時間空間密接之情況下，出於數個
    行為（按：此乃自然行為，有以舉動稱之）而持續侵害同一
    法益之犯罪，其特徵在於每個行為原即足獨立成罪（反面而
    言，即其所實現之構成要件並非預定須實施數次行為始足成
    罪），然由於自數行為完成後逆溯觀察之結果，各該行為於
    時空密接之情況下，顯然於評價上喪失其獨立性，遂將各該
    行為全體包括地斷為一罪，此與集合犯之概念，尚有不同（
    按：集合犯乃立法者於架構構成要件行為時，原即將多數同
    種行為之反覆實施預定於內，從而，實施1 次固仍足以成罪
    ，縱使於同一意思下多次反覆實施，亦僅包括地成立一罪，
    如收集犯、散布犯、常業犯）。依上開立法說明，對於習慣
    犯者，立法者鼓勵以接續犯之概念認定被告之罪數，以避免
    數罪併罰之過苛。本案被告於短短3 個多月內，多次施用海
    洛因，約每5 日即施用1 次，其因身體不適，為止痛即施用
    ，先後2 次經警查獲後，均仍持續施用海洛因，本院因此認
    定，被告於行為時，已施用海洛因成癮，具有施用海洛因之
    習慣，屬習慣犯，其各次施用海洛因之時空密接，乃出於施
    用海洛因之單一決意，接續為之，為接續犯，自應論以一罪
    ，無修正前刑法第56條連續犯規定之適用，被告最後施用海
    洛因之時（95年07月31日），修正後刑法已施行，亦無刑法
    第2 條第1 項比較修正前後刑法適用之問題，均併此敘明。
四、本院審酌被告上開施用毒品之犯罪動機、犯罪情節，並其為
    警查獲後，仍持續施用毒品，顯見毒癮不淺，品行亦有不端
    ，過短之刑期無法收戒除毒癮之效，及其他一切情狀，量處
    如主文所示之刑。扣案之海洛因（2 包），應予沒收銷燬之
    ，包裝海洛因之夾鏈袋、分裝吸管，則為被告施用海洛因所
    用之物，且為被告所有，應均予沒收之。
貳、應適用之法條：
    依刑事訴訟法第273 條之1 第1 項、第299 條第1 項前段、
    第310 條之2 、第454 條第1 項，毒品危害防制條例第10條
    第1 項、第18條第1 項前段，刑法第11條前段、第38條第1
    項第2 款。
中    華    民    國    95    年    10    月    13    日
                  刑事第五庭    法  官  侯廷昌
以上正本證明與原本無異。
如不服本判決，應於判決送達後10日內，向本院提出上訴狀（須
附繕本）。
                                書記官  馮善詮
中    華    民    國    95    年    10    月    13    日
附錄法條：
毒品危害防制條例第10條
施用第一級毒品者，處 6 月以上 5 年以下有期徒刑。
施用第二級毒品者，處 3 年以下有期徒刑。


司法院資訊處製作；財團法人民間司法改革基金會備份。
